臺灣桃園地方法院民事判決　　　　　　　110年度婚字第186號
原　　　告　甲○○　

被　　　告　乙○○　
上列當事人間請求離婚事件，本院於民國110年11月4日言詞辯論
終結，判決如下：
    主      文
准原告與被告離婚。
訴訟費用由被告負擔。
    事實及理由
壹、程序方面
一、按「民事事件，涉及香港或澳門者，類推適用涉外民事法律
    適用法」，「離婚及其效力，依協議時或起訴時夫妻共同之
    本國法；無共同之本國法時，依共同之住所地法；無共同之
    住所地法時，依與夫妻婚姻關係最切地之法律」，香港澳門
    關係條例第38條前段、涉外民事法律適用法第50條定有明文
    。本件原告為中華民國國民，被告為香港居民，兩造無共同
    之本國法，惟兩造約定被告婚後一段時間即應來臺與原告共
    同生活，且被告亦曾來臺與原告同住，故應以原告之住所為
    兩造共同之住所地。依上規定，本件離婚事件應適用兩造共
    同之住所地法即中華民國法律，合先敘明。
二、被告經合法通知，無正當理由未於言詞辯論期日到場，核無
    民事訴訟法第386 條各款所列情形之一，依家事事件法第51
    條準用民事訴訟法第385 條第1 項前段規定，爰依原告之聲
    請，由其一造辯論而為判決。
貳、實體方面
一、原告主張：被告為香港居民，兩造於民國108 年11月15日結
    婚，因工作問題，約定前3 年先分別居住，之後被告再搬來
    臺灣與原告同住，期間被告曾來臺與原告同住，原告亦曾赴
    香港找被告，後因新冠肺炎疫情爆發，被告即未再來臺灣。
    兩造結婚之初，感情尚稱融洽，然被告後來因工作壓力過大
    ，時常與原告爭執，於原告不堪壓力而提離婚時，則以「永
    別」、「要去死」等字眼威脅原告，造成原告精神壓力，兩
    造已無法進行良好溝通，有無法維持婚姻之重大事由。為此
    ，爰依民法第1052條第2 項規定，請求判決兩造離婚等語。
    並聲明：請准原告與被告離婚。
二、被告經合法通知，未於言詞辯論期日到場，亦未提出書狀作
    何聲明或陳述。
三、原告主張兩造於108 年11月15日結婚，現婚姻關係存續中等
    情，有原告提出之結婚書約、戶籍謄本等件在卷可稽（見本
    院卷第5 、9 頁），復經本院職權調取兩造結婚登記資料、
    被告入出境及禁止入境相關資料等件附卷為憑（見本院卷第
    31至34頁背面）。綜合上開事證，堪信原告此部分主張為真
    實。
四、得心證之理由
    ㈠按有民法第1052條第1 項各款以外之重大事由，難以維持
      婚姻者，夫妻之一方得請求離婚，但其事由應由夫妻之一
      方負責者，僅他方得請求離婚，民法第1052條第2 項定有
      明文。次按夫妻有民法第1052條第1 項所定各款情形以外
      之重大事由，難以維持婚姻者，雙方固均得據以請求離婚
      ，惟同條第2 項但書既規定，難以維持婚姻之重大事由應
      由夫妻之一方負責者，僅他方得請求離婚，則於難以維持
      婚姻之重大事由，夫妻雙方均須負責時，自應比較衡量雙
      方之有責程度後，僅責任較輕之一方，得向責任較重之他
      方請求離婚；如有責程度相同時，雙方即均得請求離婚，
      始符公平之旨（最高法院95年度台上字第1026號判決意旨
      參照）。又所謂「有前項（指民法第1052條第1 項各款）
      以外之重大事由，難以維持婚姻者」，乃抽象的、概括的
      離婚事由，係民法親屬編於74年修正時，為因應實際需要
      ，參酌各國立法例，導入破綻主義思想所增設，其目的在
      使夫妻請求裁判離婚之事由較富彈性。至於是否有難以維
      持婚姻而得請求離婚之重大事由，主要係以婚姻是否已生
      破綻，且達無法回復之望作為判斷標準，且此判斷不可由
      原告已喪失維持婚姻意欲之主觀面來加以認定，而應依客
      觀標準認定有無難以維持婚姻之事實，該事實是否已達倘
      任何人處於同一境況，均將喪失維持婚姻希望之程度以決
      之。
    ㈡原告主張兩造婚後未久即時有爭執，被告並會於原告提出
      離婚時以「永別」等字眼給予原告壓力，彼此無法進行良
      好溝通等節，並提出109 年迄今之通訊軟體LINE對話紀錄
      截圖為證。觀諸該等對話內容顯示，兩造持續互有對話，
      對話內容除日常聊天、彼此關心之閒聊外，不時會各自表
      述對於彼此分居兩地、工作及婚姻經營之想法，並對他造
      之想法表示不滿，及對彼此之不信任，兩造均覺得對造在
      傷害自己，且始終無法取得交集或共識，流於彼此爭執，
      其中對兩造居住情形，被告或表示要分隔兩地，或表示要
      原告落腳香港，或要求原告每月去香港2 至3 次，並曾表
      示無法搬至臺灣，後又表示可搬至臺灣定居（見本院卷第
      42、46、53、79、164 、183 頁），時有反覆。期間原告
      更數度表示希望離婚、好聚好散之意，且隨著兩造分居兩
      地之時間越久，原告向被告表示要離婚之頻率越高，被告
      一開始表示很愛原告，堅決不同意離婚、心痛，後開始鬆
      動要原告將離婚協議書寄給被告，表示願意簽離婚協議書
      ，甚且已將離婚同意書寄給原告，要原告自己辦理，過程
      中陸續表示「永別，從此世上再沒有輕鬆小熊的生存」、
      「今次我的確是威脅你，你敢亂來，我定必如你所願比你
      早走」、「買保險……最能遺愛人間的方式……我想著怎
      樣對你們最有利的方案」、「不愛你為什麼要用死來求你
      」、「打擾了，永別」、「你明天去辦吧，我滾，再見，
      不，應該是永別」、「3 件事：1.今日你依然係夫妻，但
      你已決定分開，便各安天命。2.就算依然是夫妻，我在香
      港有事，你在文件上，依然不用負責任。3.我在香港，你
      在臺灣，就算你要來處理，你未完成隔離，我的所有事都
      弄完了，也是白說」、「你早就應該休息，我也去長眠於
      海裡，提早幫你辦好手續」、「從來的尋死都是我一直很
      想做的事，只是一直有外來限制我才還沒去做，現在只是
      找個原因可以給我實踐」、「就讓我把這生剩餘的話都寫
      出來」「不再想去活下去」等語，而對原告為情緒勒索（
      見本院卷第45、47、55至56、80、89、137 、227 、231
      、236 、238 頁），即便於原告未能持被告簽署之離婚協
      議書辦理離婚登記時向原告稱「兩個選擇：1.等我能來再
      弄。2.你走法律」，惟仍繼續恫稱「當失去了生命還有重
      要性嗎」、「我想走了，要等你辦完才能令你不用作寡婦
      」（見本院卷第238 、245 至246 頁。由上開對話可認，
      兩造於婚前就居住情形雖有共識，惟於婚後，被告仍時常
      反覆，原告對於居住地點亦不願退讓，兩造並因長期相隔
      兩地，而產生不信任，且始終無法完善溝通，對未來生活
      方式無法有共識，原告更多次主動提出離婚，被告對於原
      告拋出之離婚議題，不斷以死相脅而為情緒勒索，原告前
      開主張，尚非無稽，且依兩造前開對話，佐以兩造入出境
      資料顯示，被告於109 年1 月4 日出境後，迄未入境，原
      告則僅於109 年1 月31日至2 月8 日短暫前往香港停留，
      即未再出境（見本院卷第258 、262 頁），可認兩造對情
      感之維繫均未有積極、具體作為，難認兩造間仍有繼續維
      持婚姻之意願。
    ㈣綜合上情，審酌兩造婚後長期分居兩地，對於居住地點，
      未能妥善協調，且迭生爭執，對於婚姻生活之不同調，雙
      方皆未能自我反省、體恤對方，相互讓步，藉以減少紛爭
      ，致夫妻感情日趨淡薄，且於109 年2 月8 日原告自香港
      返臺後，兩造迄今皆處於分居、完全未同住之狀態，彼此
      僵持，此顯非一般正常夫妻相處模式，期間兩造未能進行
      良性溝通與互動，各自獨立生活，並無何積極彌補婚姻裂
      痕之舉，任令婚姻狀況更趨惡化，益證兩造已無夫妻恩愛
      情義可言，顯然無法繼續經營婚姻生活。再觀諸原告提及
      兩造離婚問題時，被告雖多次以死相逼，對原告為情緒勒
      索，惟其後亦提供離婚協議書，並向原告表示可等其到臺
      灣或由原告自行透過法院處理，可見兩造均已不欲維持婚
      姻。是兩造現徒有婚姻之名，而無婚姻之實，惟婚姻乃以
      組織家庭共同生活為目的，本件兩造間因上開事由，不僅
      主觀上均已難認具婚姻維持之意願，且夫妻關係就兩造客
      觀上應存之基本維繫及義務，亦已名存實亡，堪認兩造間
      誠摯相愛、互信、互諒之基礎早已動搖，婚姻破綻已生，
      難以修復，衡諸常情，任何人倘處於該相同情狀下，均將
      喪失維持婚姻之意欲甚明，自難認兩造夫妻情感仍能存續
      不變，原告主張兩造婚姻已無法維持等語，尚非無據。又
      兩造無法繼續經營婚姻生活，主要係因長期分居且缺少良
      善互動，以致兩造之婚姻生活有名無實，而此分居狀態之
      造成及溝通不良之情形，兩造均屬有過，且原告之可責性
      未高於被告，是原告自得請求離婚。從而，原告依民法第
      1052條第2 項規定請求離婚，於法並無不合，應予准許。
五、據上論結，本件原告之訴為有理由，依家事事件法第51條、
    民事訴訟法第385 條第1 項前段、第78條，判決如主文。
中    華    民    國  110     年    11    月    12    日
                    家事法庭    法  官  羅詩蘋
以上正本證明與原本無異。
如對本判決上訴，須於判決送達後20日內向本院提出上訴狀。
如委任律師提起上訴者，應一併繳納上訴審裁判費。
中    華    民    國   110    年    11    月    12    日
                                書記官  黃雅慧